【裁判字號】    88,訴,1268
【裁判日期】    890607
【裁判案由】    拆屋還地等
【裁判全文】
臺灣士林地方法院民事判決                    八十八年度訴字第一二六八號
    原      告  臺灣銀行
    法定代理人  丁○○
    訴訟代理人  林振鑣
    複  代理人  王育珍律師
    複  代理人  紀冠伶律師
    被      告  甲  ○      住.
                乙○○      住.
                丙○○      住.
右當事人間請求拆屋還地等事件，本院判決如左：
    主    文
被告甲○、乙○○應將坐落臺北市○○區○○段三小段二三五、二三六地號上如附圖
所示甲部分面積０、００五七公頃及乙部分面積０、０００一公頃之門牌號碼臺北市
大同區○○街一０三巷十三號建物拆除，並將坐落基地返還原告。
被告應連帶給付原告新臺幣捌拾萬柒仟捌佰參拾肆元，及自民國八十八年十月二十六
日起至清償日止按年息百分之五計算之利息；並應自民國八十九年一月一日起至拆除
第一項房屋並返還土地之日止，按月給付原告新臺幣捌仟貳佰陸拾伍元。
原告其餘之訴及該部分假執行之聲請均駁回。
訴訟費用由被告連帶負擔。
本判決第一項、第二項於原告分別以新臺幣壹佰陸拾萬陸仟陸佰元、貳拾柒萬元為被
告供擔保後，得假執行；但被告如於假執行程序實施前，分別以新臺幣肆佰捌拾壹萬
玖仟捌佰元、捌拾萬柒仟捌佰參拾肆元為原告預供擔保，得免為假執行。
    事    實
甲、原告方面：
一、聲明：如主文第一、二項所示，並為以供擔保為條件之假執行宣告。
二、陳述：
（一）原告為臺北市○○區○○段三小段二三五、二三六地號（下稱上開土地）所有
      權人，被告甲○、乙○○所有門牌號碼臺北市○○區○○街一０三巷十三號建
      物（下稱系爭建物）坐落於上開土地，兩造並於民國八十年十二月二十六日就
      上開土地及同小段二三六—一地號土地訂立基地租賃契約（下稱系爭契約），
      約定租期自八十一年一月一日起，至八十三年十二月三十一日止。
（二）依系爭契約第十二條約定：「本租約租期屆滿時，承租人如有意繼續租用，應
      於租期屆滿前一個月，自動向出租機關申請換訂租賃契約，否則出租機關視為
      無意續租。租期屆滿後，承租人未經辦理換約續租仍為使用者，應負損害賠償
      責任，按租金計算方式繳納損害賠償金，並不得主張民法第四五一條之適用及
      其他異議。」而兩造間之租期業於八十三年十二月三十一日屆滿，並未續約，
      故被告甲○、乙○○所有之系爭建物於租期屆滿後仍繼續坐落上開土地，即屬
      無權占有，原告為此依民法第七百六十七條之規定，請求被告甲○、乙○○將
      系爭建物拆除，並返還上開土地。
（三）又被告自八十二年一月一日起，至八十三年十二月三十一日止連續積欠原告租
      金，且依系爭契約第四條約定，逾期繳納之租金在三個月以上者，一律照欠額
      加收百分之十之違約金，其中：
  １、自八十二年一月一日起，至八十二年二月二十八日止，積欠租金一萬零五百四
      十元，應付違約金一千零五十四元。
  ２、自八十二年三月一日起，至八十三年六月三十日止，積欠租金十四萬六千三百
      零四元，應付違約金一萬四千六百二十四元。
  ３、自八十三年七月一日起，至八十三年十二月三十一日止，積欠租金五萬七千六
      百六十元，應付違約金五千七百六十六元。
      再依系爭契約第四條之約定，應繳之租金依出租機關按法令規定所定計算方式
      每年分期繳納，其依規定調整租率時，承租人並願按調整之租金金額自調整之
      月份起算。查八十年七月一日起，至八十二年二月二十八日止，遵照省府核定
      之租金率計收標準，被告甲○、乙○○每月應繳金額為九千一百四十四元，但
      原告於該期間暫按調整前之金額五千二百七十元計收，致生調整前後每月差額
      三千八百七十四元，是被告甲○、乙○○應補繳差額七萬七千四百八十元。故
      被告甲○、乙○○應給付原告共計三十一萬三千四百二十八元，及自起訴狀繕
      本送達被告之翌日即八十八年十月二十六日起至清償日止按年息百分之五計算
      之法定遲延利息。
（四）再依系爭契約第十二條約定，租期屆滿後，承租人未經辦理換約續租仍為使用
      者，應負損害賠償責任，按租金計算方式繳納損害賠償金，並不得主張民法第
      四五一條之適用及其他異議。是被告甲○、乙○○自八十四年一月一日起，至
      八十六年六月三十日止無權占有原告上開土地，應給付相當於每月租金八千九
      百九十元之損害賠償金共計二十六萬九千七百元；自八十六年七月一日起，至
      八十八年十二月三十一日止無權占有原告上開土地，應給付相當於每月租金八
      千二百六十五元之損害賠償金共計二十四萬七千九百五十元。合計被告甲○、
      乙○○應給付原告五十一萬七千六百五十元，及自起訴狀繕本送達被告之翌日
      即八十八年十月二十六日起至清償日止按年息百分之五計算之法定遲延利息。
（五）被告甲○、乙○○之建物目前仍無權占有原告之上開土地，應自八十九年一月
      一日起，至交還上開土地之日止，按月給付以八十六年度公告地價為計算基礎
      之八千二百六十五元損害賠償金。
（六）依系爭契約第十四條、第十五條之約定，被告丙○○為被告甲○、乙○○之保
      證人，願負連帶賠償責任及拋棄先訴抗辯權；被告甲○、乙○○共同承租土地
      ，就本契約各項條款應連帶負責，是被告三人自應就被告甲○、乙○○對原告
      所負之前揭債務負連帶清償之責。
三、證據：提出臺北市土地登記謄本、基地租賃契約書、被告之戶籍謄本、臺北市建
    物登記謄本、臺灣省政府規定公有基地租金標準、臺北市建成地政事務所關於公
    告地價之公函。
乙、被告方面：被告甲○、丙○○未於言詞辯論期日到場，亦未提出書狀作何聲明或
    陳述；被告乙○○未於最後言詞辯論期日到場，據其前言詞辯論所為之聲明及陳
    述略稱：
一、聲明：原告之訴及假執行之聲請均駁回；如受不利判決，願供擔保請准宣告免為
    假執行。
二、陳述：被告乙○○仍願繳納租金續租上開土地，但因系爭建物已年久失修而不堪
    使用，希望原告能減低租金。
丙、本院依職權會同臺北市建成地政事務所測量人員勘測現場。
    理    由
一、被告未於最後言詞辯論期日到場，核無民事訴訟法第三百八十六條所列各款情形
    ，爰依原告聲請，由其一造辯論而為判決。
二、原告主張其為上開土地所有權人，被告甲○、乙○○所有系爭建物坐落於上開土
    地，遂邀同被告丙○○為連帶保證人，於八十年十二月二十六日與原告訂立基地
    租賃契約，約定租期自八十一年一月一日起，至八十三年十二月三十一日止。詎
    被告甲○、乙○○除未按期繳納租金外，於租期屆滿後，更繼續無權占用上開土
    地，爰依無權占有之法律關係，請求被告甲○、乙○○將系爭建物拆除並返還基
    地予原告，依系爭租約第四條約定，請求被告連帶給付原告自八十二年一月一日
    起，至八十三年十二月三十一日止，共計三十一萬三千四百二十八元之租金、違
    約金；依系爭租約第十二條約定，請求被告連帶給付自八十四年一月一日起，至
    八十八年十二月三十一日止，共計五十一萬七千六百五十元之損害賠償金，以及
    自起訴狀繕本送達被告之翌日即八十八年十月二十六日起至清償日止按年息百分
    之五計算之法定遲延利息；並自八十九年一月一日起至交還上開土地之日止，按
    月租八千二百六十五元計算之損害賠償金等語。被告乙○○則以系爭建物已年久
    失修而不堪使用，希望原告能減低租金等語資為抗辯。
三、返還系爭土地部分：
（一）原告主張上開土地係其所有，而被告甲○、乙○○所有系爭建物，占有如附圖
      所示甲、乙兩部分（面積共計０、００五八公頃）土地，兩造為承租上開土地
      及同小段二三六—一地號土地全部（面積共計０、００六二公頃），曾簽訂系
      爭契約，惟系爭契約租期屆滿後，被告甲○、乙○○所有之系爭建物，仍繼續
      占有上開土地附圖所示甲、乙兩部分之事實，為被告所不爭執，且有原告提出
      之土地登記謄本、建物登記謄本、系爭契約書可稽，並經本院至現場履勘，囑
      託地政事務所測量，製有複丈成果圖可憑，自應認係真實。
（二）按所有人對於無權占有其所有物者，得請求返還之，民法第七百六十七條規定
      甚明。查被告甲○、乙○○所有系爭建物於租期屆滿後占有原告上開土地如附
      圖所示甲、乙兩部分，並無任何占用之合法權源，為被告乙○○所不爭執，則
      原告依上開法律規定，請求被告甲○、乙○○將無權占有該部分土地，面積０
      、００五八公頃之系爭建物拆除，並返還基地予原告，自屬依法有據，應予准
      許。
四、租金部分：
（一）原告主張被告甲○、乙○○於系爭租期中，自八十二年一月一日起，至八十三
      年十二月三十一日租約屆滿時為止，尚未給付租金之事實，為被告乙○○所不
      否認，雖被告乙○○辯稱系爭建物已老舊不堪使用，希望原告能降低租金等語
      ，然被告甲○、乙○○既未依法聲請法院酌減其租金，亦未與原告達成降低租
      金之合意，自難僅憑單方之意思表示，即生降低租金之效果。是原告基於系爭
      契約第四條、第十四條之約定，依如附表一編號１、２、３所示之租金、違約
      金計算標準，請求被告甲○、乙○○與保證人即被告丙○○連帶給付二十三萬
      五千九百四十八元之租金、違約金，及自起訴狀繕本送達被告之翌日即八十八
      年十月二十六日起之法定遲延利息部分為有理由，應予准許。
（二）次查，原告主張自八十年七月一日起，臺灣省政府調高公有基地之租金率按申
      報地價年息百分之五計收，當時上開土地之公告地價為每平方公尺三萬五千四
      百元，承租土地之面積為六十二平方公尺，故每月租金應為九千一百四十四元
      ，惟原告於八十年七月一日起至八十二年二月二十八日止均暫按調整前依申報
      地價年息百分之三計算之五千二百七十元計收，致生每月三千八百七十四元之
      差額，故被告甲○、乙○○應補繳該期間之租金差額共七萬七千四百八十元。
      然查，兩造間所訂立之租賃契約租期自八十一年一月一日起算，至八十二年二
      月二十八日為止，共計十四個月，每月應補繳之差額為三千八百七十四元，合
      計五萬四千二百三十六元如附表二所示，是原告請求被告應連帶補繳之租金差
      額，於五萬四千二百三十六元之範圍內，及自起訴狀繕本送達被告之翌日即八
      十八年十月二十六日起之法定遲延利息部分為有理由，應予准許。其餘部分為
      無理由，應予駁回。
五、損害賠償金部分：
    按系爭契約第十二條約定：「．．租約屆滿後，承租人未經辦理換約續租仍為使
    用者，應負損害賠償責任，按租金計算方式繳納損害賠償金．．。」第十四條約
    定：「承租人應覓具保證人，保證履行契約，並願負連帶賠償責任，及願拋棄先
    訴抗辯權．．。」查被告甲○、乙○○自系爭契約租期屆滿後之八十四年一月一
    日起，迄今均未辦理換約續租，而仍使用上開土地，自應依上開約定，按租金之
    計算方式負損害賠償責任。即如附表一編號４所示，自八十四年一月一日起至八
    十六年六月三十日止，每月損害賠償金八千九百九十元，共三十個月，合計二十
    六萬九千七百元；如附表一編號５所示，自八十六年七月一日起至八十八年十二
    月三十一日止，每月損害賠償金八千二百六十五元，共三十個月，合計二十四萬
    七千九百五十元。此一數額，為被告甲○、乙○○所不爭執，復有基地租賃契約
    書、臺灣省政府規定公有基地租金標準、臺北市建成地政事務所關於公告地價之
    信函可憑，是原告請求被告連帶給付總計五十一萬七千六百五十元之損害賠償金
    ，及自起訴狀繕本送達被告之翌日即八十八年十月二十六日起之法定遲延利息，
    及自八十九年一月一日起至交還上開土地之日止，按月給付八千六百二十五元部
    分，應屬於法有據。
六、兩造陳明願供擔保，請准宣告假執行及免為假執行，經核原告勝訴部分合於法律
    規定，爰分別酌定相當之擔保金額宣告之；原告其餘假執行之聲請，因訴之駁回
    而失所依據，不予准許。
七、據上論結，本件原告之訴為一部有理由，一部無理由，應依民事訴訟法第三百八
    十五條第一項前段、第七十九條但書、第八十五條第二項、第三百九十條第二項
    、第三百九十二條，判決如主文。
中      華      民      國    八  十  九    年    六    月      七      日
                                       臺灣士林地方法院民事第二庭
~B法      官  李玉卿
右為正本係照原本作成。
如對本判決上訴應於判決送達後廿日內向本院提出上訴狀。
中      華      民      國    八  十  九    年    六    月     十二     日
~B法院書記官  吳嘉


司法院資訊處製作；財團法人民間司法改革基金會備份。
